臺灣臺南地方法院臺南簡易庭民事判決
                                  109年度南簡字第1880號
原      告  兆豐國際商業銀行股份有限公司

法定代理人  張兆順  
訴訟代理人  陳勳蓉  
被      告  沈新欽  
            沈＊＊  
上列當事人間撤銷遺產分割登記事件，本院判決如下：
      主  文
原告之訴駁回。
訴訟費用由原告負擔。
      理  由
一、原告起訴主張：被告沈新欽積欠原告新臺幣（下同）400,39
    2元及利息、費用等債務未清償，如附表所示之不動產（下
    稱系爭不動產）為訴外人沈福春之遺產，而沈新欽為其之繼
    承人，且未向法院拋棄繼承，依法應與其他繼承人共同繼承
    系爭不動產。然沈新欽積欠原告上開債務未清償，卻於民國
    （下同）101年7月19日與其他繼承人達成遺產分割協議，而
    由被告沈＊＊取得系爭不動產，形同將其公同共有之財產權利
    無償贈與沈＊＊，且沈新欽於上開遺產分割協議後，名下已無
    其他財產，是其將應繼財產無償移轉予沈＊＊之行為，自屬有
    害原告之債權。故原告依民法244 條第1 項及第4 項之規定
    ，訴請撤銷沈新欽及沈＊＊就系爭不動產所為之遺產分割協議
    及分割繼承登記，並請求沈＊＊應將系爭不動產於101年7月19
    日之分割繼承登記予以塗銷等語。
二、按原告之訴，依其所訴之事實，在法律上顯無理由者，法院
    得不經言詞辯論，逕以判決駁回之，民事訴訟法第249 條第
    2 項定有明文。又按債權人依民法第244 條行使其撤銷權，
    如僅請求撤銷債務人之行為，則應以行為當事人為被告，即
    其行為為單獨行為時，應以債務人為被告，其行為為雙方行
    為時，應以債務人及其相對人為被告，故其行為當事人有數
    人時，必須一同被訴，否則應認其當事人之適格有欠缺，最
    高法院28年上字第978 號民事判例、最高法院91年度台上字
    第1725號民事判決意旨揭示甚明。而當事人之適格為權利保
    護要件之一，如有當事人不適格之情事，即欠缺權利保護要
    件，法院即不得對之為實體之裁判。又關於當事人適格與否
    ，為法院應依職權調查之事項，無論訴訟進行至如何之程度
    ，應依職權隨時調查之。
三、本院之判斷： 
  ㈠經查，原告對沈新欽及沈＊＊起訴，起訴狀並未載明沈＊＊之正
    確姓名及住所或居所，或其出生年月日、職業、國民身分證
    號碼、電話號碼及其他足資辨別之特徵。依民事訴訟法第11
    6 條第1 項第1 款及第2 項、第244 條第1 項第1 款及第24
    9 條第1 項第6 款規定，起訴並不合程式；而本院前已定期
    間命原告補正，然其逾期迄未補正，起訴自不合法。
  ㈡次查，原告起訴狀所載之沈福春係於99年7月7日死亡，而其
    所留之遺產除附表之不動產外，尚有股份及現金等財產，且
    其之繼承人除沈新欽外，尚有配偶及其他子女繼承人共計八
    人等情，亦經本院依職權向地政機關調取沈福春之遺產分割
    繼承登記申請書、繼承系統表、遺產分割協議書、除戶謄本
    及全體繼承人戶籍謄本、財政部南區國稅局遺產稅免稅證明
    書等影本，可資認定。是依前揭說明，沈福春之全部遺產（
    含附表之不動產），既係由沈新欽及其他繼承人八人共同繼
    承，而為公同共有，則經全體繼承人於遺產分割協議由其中
    一人取得如附表之不動產，縱認沈新欽放棄對該不動產之權
    利之行為，有害於原告之債權，惟該遺產分割協議既係由全
    體繼承人八人所合意作成，如欲撤銷該分割協議行為，亦須
    以該八人為共同被告，當事人始為適格。然原告僅以沈新欽
    及沈＊＊為被告，而提起本件撤銷遺產分割訴訟，當事人顯然
    不適格，自欠缺權利保護要件，應堪認定。
  ㈢又依前所述，沈福春之遺產除附表之不動產外，既尚有其他
    財產，則原告僅對部分財產訴請撤銷遺產分割協議，並未以
    全體遺產為撤銷標的，亦難認合法。
四、從而，本件原告之主張縱為真實，但其僅以部分繼承人為被
    告提起本訴，當事人顯然不適格，自欠缺權利保護要件。又
    原告僅對部分財產訴請撤銷遺產分割協議，並未以全體遺產
    為撤銷標的，於法亦有未合。是依其所訴之內容，於法律上
    顯無理由，爰不經言詞辯論，逕以判決駁回之。
五、依民事訴訟法第249 條第2 項、第78條，判決如主文。
中　　華　　民　　國　　110 　年　　1 　　月　　12　　日
          　　    臺南簡易庭  法　官　陳淑卿
以上正本係照原本作成。
如不服本判決，應於判決送達後20日內，向本院提出上訴狀並表
明上訴理由，如於本判決宣示後送達前提起上訴者，應於判決送
達後20日內補提上訴理由書（須附繕本）。
如委任律師提起上訴者，應一併繳納上訴審裁判費。
中　　華　　民　　國　　110 　年　　1 　　月　　12　　日
                              書記官  謝璧卉